臺灣新北地方法院刑事判決　　　　　　110年度金訴字第259號
公　訴　人　臺灣新北地方檢察署檢察官
被　　　告　倪宥忠




上列被告因違反洗錢防制法等案件，經檢察官提起公訴（110年
度偵字第14407號），本院裁定改行簡式審判程序，判決如下：
    主  文
倪宥忠犯如附表二主文欄所示之罪，各處如附表二主文欄所示之
刑及沒收。應執行有期徒刑壹年肆月。
    事實及理由
一、本件犯罪事實及證據，除引用如附件檢察官起訴書之記載外
    ，茲補充更正如下：
（一）犯罪事實欄一第5行「帳號000000000000000號」更正為「
      帳號00000000000000號」；起訴書附表補充更正如附表一
      。
（二）證據部分另補充：被告倪宥忠於本院之自白（金訴字卷第
      67、72頁），及告訴人邱詩晴之玉山銀行網路銀行交易明
      細、告訴人侯靜娟之台新銀行自動櫃員機交易明細表、告
      訴人李育修之華南銀行自動櫃員機交易明細單（偵字第00
      000號卷第56至58、70、125頁）。
二、論罪科刑：
（一）核被告所為，均係犯刑法第339條之4第1項第2款之三人以
      上共同詐欺取財罪及洗錢防制法第14條第1項之洗錢罪。
      被告就附表一所示3次加重詐欺取財及洗錢犯行，與本案
      詐欺集團成員間，具有犯意聯絡及行為分擔，各應論以共
      同正犯。又被告於附表一編號1、2所示之時間、地點，分
      別先後持金融卡接續提領各別告訴人所匯入之款項，均係
      於密接之時間、地點實行，且侵害相同告訴人之財產法益
      ，是其分別所為6次、2次提款行為彼此間之獨立性極為薄
      弱，依一般社會健全觀念，難以強行分離，顯係基於單一
      犯意接續所為，均應為接續犯而各僅論以一罪。故被告如
      附表一所示3次犯行，均係以一行為而觸犯三人以上共同
      詐欺取財罪及洗錢罪，為想像競合犯，均應依刑法第55條
      規定，各從一重之三人以上共同詐欺取財罪處斷。再被告
      所為上開3次三人以上共同詐欺取財犯行，犯意各別，行
      為互殊，應予分論併罰。
（二）按犯洗錢防制法第14條、第15條之罪，在偵查或審判中自
      白者，減輕其刑，洗錢防制法第16條第2項定有明文。次
      按想像競合犯之處斷刑，本質上係「刑之合併」。其所謂
      從一重處斷，乃將想像競合犯組成之評價上數罪，合併為
      科刑一罪，其所對應之刑罰，亦合併其評價上數罪之數法
      定刑，而為一個處斷刑。易言之，想像競合犯侵害數法益
      者皆成立犯罪，論罪時必須輕、重罪併舉論述，同時宣告
      所犯各罪名，包括各罪有無加重、減免其刑之情形，亦應
      說明論列，量刑時併衡酌輕罪部分量刑事由，評價始為充
      足，然後依刑法第55條前段規定「從一重處斷」，非謂對
      於其餘各罪可置而不論。因此，法院決定處斷刑時，雖以
      其中最重罪名之法定刑，做為裁量之準據，惟於裁量其輕
      重時，仍應將輕罪合併評價在內（最高法院108年度台上
      字第4405號、第4408號判決意旨可參）。被告就上開3次
      洗錢犯行於偵查中及本院審理時均坦承不諱，依上開規定
      ，原應依法減輕其刑，然被告所犯洗錢罪係屬想像競合犯
      其中之輕罪，依上開說明，爰由本院於後述依刑法第57條
      量刑時一併衡酌該部分減輕其刑事由，併此敘明。
（三）爰以行為人之責任為基礎，審酌被告正值青壯，不思以正
      途賺取所需，竟貪圖可輕鬆得手之不法利益，而加入詐欺
      集團，無視政府一再宣示掃蕩詐欺集團之決心，造成告訴
      人財產損失，嚴重危害社會治安及財產交易安全，所為實
      值非難；惟念被告係擔任車手角色，負責提領詐騙款項，
      並非犯罪主導者，且犯後始終坦認犯行，堪認確有悔意，
      再考量其就所犯洗錢犯行部分尚符合洗錢防制法第16條第
      2項減刑要件，兼衡被告犯罪之動機、目的、手段與所生
      損害，暨其智識程度、家庭經濟生活狀況及迄未與告訴人
      達成和解賠償損害等一切情狀，分別量處如附表二主文欄
      所示之刑，並定其應執行刑如主文所示。
三、沒收部分
（一）按犯罪所得，屬於犯罪行為人者，沒收之。但有特別規定
      者，依其規定；前2項之沒收，於全部或一部不能沒收或
      不宜執行沒收時，追徵其價額，刑法第38條之1第1項、第
      3項分別定有明文。又洗錢防制法第18條第1項固規定「犯
      第14條之罪，其所移轉、變更、掩飾、隱匿、收受、取得
      、持有、使用之財物或財產上利益，沒收之；犯第15條之
      罪，其所收受、持有、使用之財物或財產上利益，亦同」
      ，而採取義務沒收主義，只要合於前述規定，法院即應為
      相關沒收之諭知，然該洗錢行為之標的是否限於行為人所
      有者始得宣告沒收，法無明文，且實務上一向認為倘法條
      並未規定「不問屬於犯罪行為人與否均沒收」時，自仍以
      屬於被告所有者為限，始應予諭知沒收。另按共同實行犯
      罪行為之人，基於責任共同原則，固應就全部犯罪結果負
      其責任，但因其等組織分工及有無不法所得，未必盡同，
      特別是集團性或重大經濟、貪污犯罪，彼此間犯罪所得分
      配懸殊，其分配較少甚或未受分配之人，如仍應就全部犯
      罪所得負連帶沒收追繳之責，超過其個人所得之剝奪，無
      異代替其他參與者承擔刑罰，違反罪刑法定原則、個人責
      任原則以及罪責相當原則，且顯失公平，此與司法院院字
      第2024號解釋側重在填補損害而應負連帶返還之責任並不
      相同。故共同犯罪，其所得財物之追繳、沒收或追徵，應
      就各人所分得之數為之，亦即依各共犯實際犯罪利得分別
      宣告沒收。是有關共同正犯犯罪所得之沒收、追繳或追徵
      ，應改採就各人分受所得之數為沒收，追徵亦以其所費失
      者為限之見解。至於共同正犯各人有無犯罪所得，或其犯
      罪所得之多寡，應由事實審法院綜合卷證資料及調查所得
      認定之（最高法院105年度台上字第1911、1984號判決意
      旨參照）。
（二）經查，被告可自每筆提領款項中分得百分之二作為提領詐
      騙贓款之報酬，業據被告供承在卷（偵字第29783號卷第1
      3、145頁，金訴字卷第72頁），是就被告附表一所示3次
      犯行之犯罪所得，應依各該提領款項之百分之二計算之（
      又基於罪證有疑利歸被告之原則，附表一編號2、3所示告
      訴人遭詐騙匯款金額低於被告提領數額，即以較低者作為
      基數計算之，且計算後之小數點後數字無條件捨去），且
      該等款項均未據扣案，自應依刑法第38條之1第1項前段規
      定，諭知沒收，並依同條第3項規定，於全部或一部不能
      沒收或不宜執行沒收時，追徵其價額。至被告上開3次犯
      行所提領之贓款，已交付詐欺集團上游成員（偵字第
      00000號卷第14、145頁），被告並無事實上之處分權，揆
      諸前開說明，自無從依洗錢防制法第18條第1項前段規定
      諭知沒收，附此敘明。
據上論斷，應依刑事訴訟法第273條之1第1項、第299條第1項前
段、第310條之2、第454條第2項，洗錢防制法第2條第2款、第14
條第1項，刑法第11條前段、第28條、第339條之4第1項第2款、
第55條、第51條第5款、第38條之1第1項前段、第3項，刑法施行
法第1條之1第1項，判決如主文。
本案經檢察官陳雅詩提起公訴，檢察官邱稚宸到庭執行職務。
中    華    民    國    110    年    11    月    12   日
                  刑事第四庭       法  官  陳佳妤
上列正本證明與原本無異。
如不服本判決，應於判決送達後20日內敘明上訴理由，向本院提
出上訴狀 (應附繕本) ，上訴於臺灣高等法院。其未敘述上訴理
由者，應於上訴期間屆滿後20日內向本院補提理由書「切勿逕送
上級法院」。
                                   書記官  王若安
中    華    民    國    110    年    11    月    12   日
【附表一】
┌──┬───┬─────────┬─────┬─────┬────┬──────────┐
│編號│告訴人│   詐騙方式       │ 匯款時間 │ 匯款金額 │匯入帳戶│提領時間、地點及金額│
│    │      │                  │          │（新臺幣）│        │（新臺幣）          │
├──┼───┼─────────┼─────┼─────┼────┼──────────┤
│1   │邱詩晴│民國109年5月15日21│109年5月15│匯款3筆共 │中華郵政│109年5月15日22時46分│
│    │      │時41分許，詐欺集團│日22時37分│103,412元 │股份有限│至23時許，分別於新北│
│    │      │成員佯稱網路購物設│至52分許  │（扣除手續│公司帳號│市土城區中央路2段96 │
│    │      │定錯誤，需開啟信用│          │費）      │00000000│號合作金庫、同路段89│
│    │      │卡止付功能云云，致│          │          │127654號│號全家超商、同路段61│
│    │      │告訴人邱詩晴陷於錯│          │          │帳戶（戶│巷21號統一超商之自動│
│    │      │誤而按指示操作匯款│          │          │名：高志│櫃員機，提領6筆共103│
│    │      │                  │          │          │鴻）    │,000元（扣除手續費）│
├──┼───┼─────────┼─────┼─────┼────┼──────────┤
│2   │侯靜娟│109年5月19日16時55│109年5月19│25,553元  │中華郵政│109年5月19日18時21分│
│    │      │分許，詐欺集團成員│日18時10分│          │股份有限│至22分許，於新北市土│
│    │      │佯稱網路購物設定錯│許        │          │公司帳號│城區明德路2段58號土 │
│    │      │誤，需至提款機重新│          │          │00000000│城學府郵局之自動櫃員│
│    │      │設定云云，致告訴人│          │          │632360號│機，提領2筆共26,100 │
│    │      │侯靜娟陷於錯誤而按│          │          │帳戶（戶│元                  │
│    │      │指示操作匯款      │          │          │名：謝宗│                    │
│    │      │                  │          │          │豪）    │                    │
├──┼───┼─────────┼─────┼─────┼────┼──────────┤
│3   │李育修│109年5月19日19時40│109年5月19│29,987元  │中華郵政│109年5月19日20時53分│
│    │      │分許，詐欺集團成員│日20時42分│          │股份有限│許，於新北市土城區明│
│    │      │佯稱遊戲點數訂單重│許        │          │公司帳號│德路2段58號土城學府 │
│    │      │複，需至提款機操作│          │          │00000000│郵局之自動櫃員機，提│
│    │      │取消云云，致告訴人│          │          │632360號│領30,000元          │
│    │      │李育修陷於錯誤而按│          │          │帳戶（戶│                    │
│    │      │指示操作匯款      │          │          │名：謝宗│                    │
│    │      │                  │          │          │豪）    │                    │
└──┴───┴─────────┴─────┴─────┴────┴──────────┘
【附表二】
 ┌──┬───────┬─────────────────┐
 │編號│    事實      │             主文                 │
 ├──┼───────┼─────────────────┤
 │ 1  │如附表一編號1 │倪宥忠犯三人以上共同詐欺取財罪，處│
 │    │部分          │有期徒刑壹年貳月。未扣案之犯罪所得│
 │    │              │新臺幣貳仟零陸拾元沒收，於全部或一│
 │    │              │部不能沒收或不宜執行沒收時，追徵其│
 │    │              │價額。                            │
 ├──┼───────┼─────────────────┤
 │ 2  │如附表一編號2 │倪宥忠犯三人以上共同詐欺取財罪，處│
 │    │部分          │有期徒刑壹年壹月。未扣案之犯罪所得│
 │    │              │新臺幣伍佰壹拾壹元沒收，於全部或一│
 │    │              │部不能沒收或不宜執行沒收時，追徵其│
 │    │              │價額。                            │
 ├──┼───────┼─────────────────┤
 │ 3  │如附表一編號3 │倪宥忠犯三人以上共同詐欺取財罪，處│
 │    │部分          │有期徒刑壹年壹月。未扣案之犯罪所得│
 │    │              │新臺幣伍佰玖拾玖元沒收，於全部或一│
 │    │              │部不能沒收或不宜執行沒收時，追徵其│
 │    │              │價額。                            │
 └──┴───────┴─────────────────┘
附錄本案論罪科刑法條全文：
洗錢防制法第2條
本法所稱洗錢，指下列行為：
一、意圖掩飾或隱匿特定犯罪所得來源，或使他人逃避刑事追訴
    ，而移轉或變更特定犯罪所得。
二、掩飾或隱匿特定犯罪所得之本質、來源、去向、所在、所有
    權、處分權或其他權益者。
三、收受、持有或使用他人之特定犯罪所得。
洗錢防制法第14條
有第2條各款所列洗錢行為者，處7年以下有期徒刑，併科新臺幣
5百萬元以下罰金。
前項之未遂犯罰之。
前2項情形，不得科以超過其特定犯罪所定最重本刑之刑。
中華民國刑法第339條之4
犯第339條詐欺罪而有下列情形之一者，處1年以上7年以下有期
徒刑，得併科新臺幣1百萬元以下罰金：
一、冒用政府機關或公務員名義犯之。
二、三人以上共同犯之。
三、以廣播電視、電子通訊、網際網路或其他媒體等傳播工具，
    對公眾散布而犯之。
前項之未遂犯罰之。
【附件】
臺灣新北地方檢察署檢察官起訴書
                                    110年度偵字第14407號
    被      告  倪宥忠  男  31歲（民國00年0月00日生）
                        住新北市○○區○○路000巷00號2樓
                        國民身分證統一編號：Z000000000號
上列被告因詐欺案件，已經偵查終結，認應提起公訴，茲將犯罪
事實及證據並所犯法條分敘如下：
        犯罪事實
一、倪宥忠自民國109年5月間某日，加入以綽號「小迪」等人之
    詐欺集團，擔任「車手」成員（即負責持金融卡提領贓款之
    人）。其與詐騙集團成員，意圖為自己不法所有，共同基於
    詐欺取財及洗錢等犯意聯絡，由高志鴻、謝宗豪分別提供其
    本人向中華郵政所申設之帳號000000000000000號帳戶（下
    稱高志鴻郵局帳戶，涉犯幫助詐欺之部分，另由臺灣花蓮地
    方檢察署以109年度偵字第3467號案件偵辦中）、帳號00000
    000000000號帳戶（下稱謝宗豪郵局帳戶，涉犯幫助詐欺之
    部分，另由臺灣臺中地方檢察署以109年度偵字第27736號案
    件偵辦中）供上開詐欺集團使用，並先由詐騙集團機房成員
    ，以附表所示之詐騙方式，詐騙附表所示之人等，致附表所
    示之人等均陷於錯誤，分別依詐騙集團機房成員之指示，匯
    款如附表所示之金額至上開郵局帳戶。倪宥忠再於109年5月
    15日22時46分至23時許、同年5月19日18時21分至22分許、
    同日20時53分許，持上開2張郵局帳戶金融卡，分別至址設
    新北市○○區○○路0段00號、中央路2段96號、中央路2段
    61巷21號、明德路2段58號等處設置之自動櫃員機，提領上
    開款項交付給詐欺集團成員。
二、案經邱詩晴、侯靜娟、李育修訴由新北市政府警察局土城分
    局報告偵辦。
        證據並所犯法條
一、訊據被告倪宥忠就上開犯罪事實坦承不諱，核與證人邱詩晴
    、侯靜娟、李育修等人證述情節相符，並有卷附之郵局帳戶
    之開戶資料及交易明細可參，並有被告至上開各處提款之監
    視錄影畫面之翻拍照片等在卷可參，被告犯嫌堪以認定。
二、核被告所為，係犯刑法第339條之4第1項第2款之三人以上共
    同詐欺取財罪嫌、違反洗錢防制法第2條第2款規定，而犯同
    法第14條第1項之一般洗錢罪嫌。被告就前述犯行，與上開
    詐欺集團成員間，有犯意聯絡、行為分擔，請論以共同正犯
    。至被告之犯罪所得，請依刑法第38條之1第1、3項之規定
    ，予以宣告沒收，於全部或一部不能沒收或不宜執行沒收時
    ，請追徵其價額。
三、依刑事訴訟法第251條第1項提起公訴。
    此  致
臺灣新北地方法院
中    華    民    國   110    年    4     月    22    日
                            檢察官  陳雅詩
附表附表:
┌──┬────┬────────┬──────┬──────┬───────┐
│編號│告訴人  │詐騙方式        │匯款時間    │金額(新臺幣)│匯入帳戶      │
├──┼────┼────────┼──────┼──────┼───────┤
│1   │邱詩晴  │自109年5月15日21│109年5月15日│10萬3,412元 │高志鴻郵局帳戶│
│    │        │時許，佯以網路購│22時37分許至│            │              │
│    │        │物設定錯誤為由，│52分許      │            │              │
│    │        │要求其匯款      │            │            │              │
├──┼────┼────────┼──────┼──────┼───────┤
│2   │侯靜娟  │自109年5月19日16│109年5月19日│2萬5,553元  │謝宗豪郵局帳戶│
│    │        │時許，佯以網路購│18時10分許  │            │              │
│    │        │物設定錯誤為由，│            │            │              │
│    │        │要求其匯款      │            │            │              │
├──┼────┼────────┼──────┼──────┼───────┤
│3   │李育修  │自109年5月19日19│108年5月19日│2萬9,987元  │謝宗豪郵局帳戶│
│    │        │時40分許，佯以網│20時42分許  │            │              │
│    │        │路購物設定錯誤為│            │            │              │
│    │        │由，要求其匯款  │            │            │              │
└──┴────┴────────┴──────┴──────┴───────┘